【裁判字號】    98,小上,22
【裁判日期】    970812
【裁判案由】    損害賠償
【裁判全文】
臺灣桃園地方法院民事判決              98年度小上字第22號
上  訴  人  乙○○
訴訟代理人  王玉珊律師
被上訴人    昇捷荷堂社區管理委員會
法定代理人  丙○○
訴訟代理人  甲○○
上列當事人間請求損害賠償事件，上訴人對於本院桃園簡易庭98
年02月16日98年度桃小字第100 號小額程序第一審判決提起上訴
，本院判決如下：
    主      文
上訴駁回。
第二審訴訟費用新台幣壹仟伍佰元由上訴人負擔。
    事實及理由
一、本件被上訴人在原審起訴主張：上訴人於民國97年04月27日
    上午08時40分許駕駛車號2703－MN號箱型車，進出位於桃園
    縣蘆竹鄉○○路68之1 號之昇捷荷堂社區地下室時，撞上車
    道出入口之鐵捲門，有照片、監視器光碟可證，致該設施損
    毀不堪使用，嗣被上訴人為社區住戶之安全管理，緊急委請
    專業廠商修復地下室車道鐵捲門，總計花費修復費用新臺幣
    （下同）12,000元（工資4,800 元、零件8,300 元，經折價
    計算後工資為4,440 元、零件7,560 元，合計12,000元），
    有估價單為證，兩造就上開事件多次協商未果，然上訴人拒
    絕賠償，為此，爰依民法第184 條第1 項、第191 條之2 、
    第196 條等規定，提起本訴等語，並聲明：上訴人應給付被
    上訴人12,000元及自起訴狀繕本送達翌日起至清償日止，按
    週年利率5%計算之利息。上訴人在原審則略以：上訴人固曾
    於97年04月27日上午08時40分許駕駛系爭車輛自上訴人居住
    之昇捷荷堂社區地下室駛出，惟當時鐵捲門係處於開啟狀態
    ，故上訴人認為已無使用遙控器開門之餘地，乃逕行緩速駛
    出，不料正值車頭駛出小部分時，鐵捲門突然降下，造成車
    頂凹陷毀損，有上訴人車頂受損照片、鐵捲門下端受損照片
    可考，查上訴人所駕系爭車輛之受損部位為車頂，被上訴人
    鐵捲門之受損部位亦為下端4 、5 片部分，足以證明係上訴
    人駕車駛出通過鐵捲門時，鐵捲門突然下降所造成，倘上訴
    人係因過失衝撞鐵捲門，則鐵捲門之受損部位應等同於引擎
    蓋之高度，而系爭車輛之受損部位則應在車頭，然實際情形
    並非如此，故可知鐵捲門之受損係因突然降下撞擊適巧通過
    之系爭車輛所造成，該鐵捲門之維修不當產生故障有以致之
    ，自應由被上訴人自負其責，被上訴人之請求自屬無據，退
    步言之，縱認上訴人於此損害發生有所過失，然該鐵捲門對
    於車輛通過之感應距離不夠，被上訴人亦與有過失等語資為
    抗辯，並聲明：駁回被上訴人之訴。
二、按因故意或過失，不法侵害他人之權利者，負損害賠償責任
    ，民法第184 條第1 項前段定有明文。次按，汽車、機車或
    其他非依軌道行駛之動力車輛，在使用中加損害於他人者，
    駕駛人應賠償因此所生之損害。又不法毀損他人之物者，被
    害人得請求賠償其物因毀損所減少之價額。負損害賠償責任
    者，除法律另有規定或契約另有訂定外，應回復他方損害發
    生前之原狀。因回復原狀而應給付金錢者，自損害發生時起
    ，加給利息。第一項情形，債權人得請求支付回復原狀所必
    要之費用，以代回復原狀。損害賠償，除法律另有規定或契
    約另有訂定外，應以填補債權人所受損害及所失利益為限。
    民法第191 條之2 前段及第196 條、第213 條及第216 條第
    1 項分別定有明文。又按物被毀損時，被害人除得依民法第
    196 條請求賠償外，並不排除民法第213 條至第215 條之適
    用。依民法第196 條請求賠償物被毀損所減少之價額，得以
    修復費用為估定之標準，但以必要者為限（例如：修理材料
    以新品換舊品，應予折舊）。被害人如能證明其物因毀損所
    減少之價額超過必要之修復費用時，就其差額仍得請求賠償
    ，最高法院77年度第9 次民事庭會議決議（一）可資參照。
三、另按，小額事件之上訴程序，不得以民事訴訟法第469 條第
    6 款之判決不備理由或理由矛盾為由，指摘原判決為違背法
    令，蓋小額訴訟程序之判決書得僅記載主文，而就當事人有
    爭執事項，僅於必要時得加註理由要領而已（民事訴訟法第
    436 條之18第1 項參照），是小額事件之上訴程序，自不得
    以判決不備理由或理由矛盾為由，指摘原判決為違背法令，
    此觀民事訴訟法第436 條之32第2 項僅有準用同法第468 條
    、第469 條第1 款至第5 款之規定，並無準用同法第469 條
    第6 款之規定，亦可明瞭。次按，小額訴訟程序之當事人除
    有因原法院違背法令致未能提出者外，於第二審程序不得提
    出新攻擊或防禦方法，民事訴訟法第436 條之28亦定有明文
    ，此係為貫徹小額程序之簡速性，避免因當事人於上訴程序
    提出新事實及證據而延滯訴訟，小額事件之第二審法院原則
    上應按第一審之訴訟資料，審核其訴訟程序及判決內容有無
    違背法令，故當事人於第一審言詞辯論終結前未曾提出之訴
    訟資料，不得再行提出，此為民事訴訟法第436 條之28明定
    小額事件之當事人於第二審程序不得提出新攻擊或防禦方法
    之立法理由。又查，小額程序之第二審判決，依上訴意旨足
    認上訴為無理由者，得不經言詞辯論為之，民事訴訟法第43
    6 條之29第2 款亦有明文規定。
四、本件為小額訴訟，上訴人對第一審小額民事判決提起上訴，
    固以原審判決違背法令為由，其上訴意旨略以：系爭鐵捲門
    既係有探測器偵測，而設定有自動關門系統，依常情自有偵
    測門下一定方圓內是否有物件人員而決定是否下降鐵捲門之
    設備，否則若有兒童於下嬉戲豈非危險萬分，本次事件中，
    上訴人之車子明顯已行至鐵捲門下方，鐵捲門竟仍不停止而
    壓下，足見其偵測系統確有疏失，原判決對於鐵捲門未偵測
    到上訴人車輛而下壓之事實竟毫未論述，即認鐵捲門並未故
    障，明顯有判決不備理由之違法，況經本次事件後，被上訴
    人亦發現偵測系統有問題已將再施工將偵測系統位置挪移，
    故其設備設施確實有瑕疵不完全之處，否則何須調整設立位
    置，原判決確有判決不備理由及認定證據違反常情之違法，
    又原判決以上訴人於鐵捲門開始下降數秒後，始欲通過鐵捲
    門，而認定上訴人對此事故之發生顯有過失，惟查，原判決
    履勘錄影畫面時記載「34分五秒時，該鐵捲門開始下降後，
    被告駕駛之系爭車輛始出現在錄影畫面中，而欲通過該下降
    之鐵捲門... 」足見鐵捲門開始下降的同時，上訴人的車輛
    已出現錄影畫面要通過鐵捲門，並非如原判決所載「鐵捲門
    開始下降數秒後，始欲通過鐵捲門... 」，原判決認定事實
    不依證據，自有判決不適用法令之違法；且原判決未斟酌上
    訴人所駕駛車座較高，無法看到鐵捲門已下降，該鐵捲門向
    下捲初期，上訴人無法以肉眼觀看到，則上訴人何來過失之
    有？本件係被上訴人之鐵門裝置位置不當，被上訴人之鐵門
    裝置有過失，原判決有應調查證據未予調查之違法，況依照
    鐵捲門設定之安全措施，門下方有物品應能感應而上捲，竟
    然紅外線偵測失靈故障而下捲撞擊至上訴人車輛，此誠係被
    上訴人之過失無誤，原判決不依據證據（錄影畫面為無法感
    應物體而下捲）認定事實，自有判決不適用法令之違法，是
    本件損害之造成，應係被上訴人設備設施不良或不當所致，
    上訴人眼見車庫門敞開而開車通過之行為，並無過失可言，
    被上訴人既然於最初裝設紅外線感應偵測門下方圓之物件人
    員安全，防止鐵捲門下有物件人員而鐵捲門仍行下捲之危險
    發生，而上訴人的車子係龐然大物，而非瘦小不易發覺之物
    ，竟然都感應不到，其設備明顯有故障或疏失，原判決未針
    對被上訴人之紅外線感應設備是否有疏失來認定過失責任，
    且不備理由認定鐵捲門未故障，明顯係未針對偵測感應器故
    障或設備不當而為考慮，而被上訴人於開會討論時，亦坦承
    偵測感應器放置位置可能不當，竟無法感應這麼大的車輛，
    被上訴人並因此挪改位置，足證被上訴人亦了解並承認其疏
    失，退步言之，上訴人自己亦有車體撞毀之損失，若兩方有
    過失上訴人亦主張與有過失，應將上訴人車體損害一併計算
    而分算過失比例等語，並聲明原判決不利上訴人部分廢棄，
    並就廢棄部分另為駁回被上訴人在原審之訴；綜上，可認上
    訴人對原判決是否違背法令，有具體指摘。惟查，本案業經
    原審於98年01月19日當庭勘驗被上訴人提出之現場錄影光碟
    ，勘驗結果如下：自錄影畫面右下角可看出時間為97年04月
    27日上午；畫面時間為上午08時32分12秒時，有一輛黑色轎
    車自地下室出來，同時地下室的鐵門打開，到畫面時間為32
    分39秒時，鐵門開始下降直到關閉；畫面時間為上午08時33
    分32秒時，地下室鐵門打開，40秒時，有一機車出現在畫面
    中，於44秒時通過鐵門自地下室出來，鐵門為開啟狀態；畫
    面時間為上午08時34分05秒時，鐵門開始下降，上訴人的車
    輛出現在畫面中，欲通過鐵門，畫面時間為34分08秒時，上
    訴人車輛車頂與鐵門發生碰撞，上訴人車輛仍通過鐵門而離
    開，有勘驗筆錄附於原審卷內可參（詳本院98年01月19日調
    解程序筆錄第1 、2 頁）。上情可見，在於事故發生前，系
    爭鐵捲門在其他車輛於當日上午08時32分許進出時，並無故
    障情形。在於上訴人駕駛系爭車輛至鐵捲門之前，有一輛機
    車於上午08時33分32秒時欲通過鐵捲門時將該門打開，於33
    分44秒時通過鐵捲門，該鐵捲門呈現開啟狀態，直到34分05
    秒時該鐵捲門開始下降後，上訴人駕駛之系爭車輛出現在錄
    影畫面中而欲通過該下降之鐵捲門，直到系爭車輛車頂與鐵
    捲門下方門板發生碰撞後，該鐵捲門始發生損壞。依上情可
    認，上訴人對事故之發生應有疏未注意前方鐵捲門動向之過
    失甚明。又查事故發生前，系爭鐵捲門在其他車輛於當日上
    午08時32分許進出時，並無故障情形，難認該鐵捲門有何感
    應故障之情形，另查，系爭鐵捲門係於94年07月19日更換完
    成，鐵捲門前、後約一公尺處加裝二組紅外線感應器，車子
    經過時鐵門會自動上升，啟用至今三年餘，車輛出入每日約
    200 餘車次，並無住戶發生類似事件，此經被上訴人於原審
    陳明並為兩造所不爭執之事實，而查，上訴人係在於93年04
    月17日遷入社區，其進出地下室不計其數，對於車道鐵捲門
    設施情形，應甚熟悉如何操作控制。本件上訴人應知悉該鐵
    捲門於經人開啟不久之後即會自動下降，惟查上訴人於通過
    該已被開啟的鐵捲門時並未按搖控器以確保鐵捲門不致因自
    動下降而撞及車體，其因冒險通過而於事發後陳稱係該鐵捲
    門向下捲動初期，伊無法以肉眼觀看到，主張伊無過失，並
    指稱被上訴人之鐵門裝置位置不當，被上訴人有過失云云，
    顯屬卸責詞語，不足採認。本件原審係依照案發當時之錄影
    畫面可見上訴人駕駛系爭車輛轉彎時鐵門就開始下降，上訴
    人並無減速，導致其車頂撞到鐵捲門下方，認上訴人應負過
    失毀損之賠償責任，並以系爭鐵捲門修理費用總額12,000元
    ，將新零件價額扣除折舊價值後，命上訴人應給付被上訴人
    之鐵捲門回復原狀扣除零件以新代舊之折舊後所必要之費用
    8,388 元及法定遲延利息，同時就被上訴人勝訴部分依職權
    宣告假執行，原審取捨證據、認定事實經查並無違背證據法
    則、經驗法則及論理法則，即無違背法令。上訴意旨指摘原
    審判決不備理由、認定證據違反常情、判決不適用法令及應
    調查證據未予調查云云，顯屬無理由。又查，本件上訴人無
    因原審違背法令致未能提出攻擊或防禦方法情事，上訴人於
    本審另再提出被上訴人挪移（增設）偵測器之新址與舊址相
    片各二張及車體修理估價單影本、系爭鐵門裝置高於車道天
    花板逾二十公分之相片、車體毀損位置及情形之相片、車體
    接近車庫天花板之相片、帝呈科技合金捲門操作使用說明書
    等新資料，核屬新攻擊防禦方法資料，依民事訴訟法第436
    條之28前段規定，本院無從予以審酌。綜上，本件依上訴人
    上訴意旨所述，足認其上訴為無理由，爰依首揭規定不經言
    詞辯論，駁回其上訴；並依民事訴訟法第436 條之32第1 項
    準用第436 條之19規定併確定本件訴訟費用額如主文第二項
    所示。
五、據上論結，本件上訴為無理由，依民事訴訟法第436 條之29
    、第436 條之32第1 項、第2 項、第449 條第1 項、第436
    條之19第1 項、第78條，判決如主文。
中    華    民    國    97    年    8     月    12    日
                  民事第二庭審判長法  官  劉克聖
                                  法  官  石有為
                                  法  官  呂仲玉
上列正本證明與原本無異。
不得上訴。
中    華    民    國    97    年    8     月    13    日
                                  書記官  賴柏仲


司法院資訊處製作；財團法人民間司法改革基金會備份。
